最高法院刑事判決　　　　　　九十四年度台上字第一三四五號
　　上　訴　人　丙○○
　　　　　　　　　　　　路2段.
　　　　　　　　甲○○
　　　　　　　　乙○○
　　上 列一 人
　　選任辯護人　李慶松律師
上列上訴人等因強盜案件，不服台灣高等法院台中分院中華民國
九十一年三月二十七日第二審判決 (九十年度上訴字第一一０八
號，起訴案號：台灣台中地方法院檢察署九十年度偵字第二一四
五、二一六二號)，提起上訴，本院判決如下：
    主  文
原判決關於丙○○強盜及甲○○、乙○○部分撤銷，發回台灣高
等法院台中分院。
    理  由
本件原判決認定：上訴人丙○○、甲○○與乙○○意圖為自己不
法所有，基於共同犯意之聯絡，三人共謀前往乙○○先前所任職
位於台中縣潭子鄉○○路三四八號「Ｅ世代撞球場」強盜財物，
分別由甲○○提供西瓜刀一支，丙○○提供玩具手槍一支，乙○
○提供棒球帽、口罩各二個，於民國八十九年十二月三十日凌晨
五時許，由乙○○騎乘一部機車，甲○○與丙○○共騎一部，到
達該撞球場後，由乙○○在外把風，甲○○與丙○○所騎之機車
未熄火，由丙○○持西瓜刀，甲○○持玩具手槍，闖入該撞球場
，丙○○持刀進入櫃檯，喝令陳永森走出櫃檯趴在地上，甲○○
則持槍喝令在場其他三名客人趴在地上不要動，以此強暴手段至
使陳永森不能抗拒，甲○○見狀進入櫃檯內強行取走新台幣 (下
同）七千二百元，丙○○強行取走陳永森掛於腰間之摩托羅拉行
動電話一支，得手後，丙○○與甲○○仍共騎機車，與乙○○一
同離去。嗣由乙○○分配盜匪所得現金，除其中一千二百元共同
花用外，乙○○分得一千六百元、甲○○分得二千二百元、丙○
○分得二千二百元及該支行動電話，前開玩具手槍等物則予丟棄
，為警循線查獲等情。因而撤銷第一審關於丙○○強盜及甲○○
、乙○○部分之科刑判決，改判論上訴人等三人以共同意圖為自
己不法之所有，結夥三人以上攜帶兇器，以強暴脅迫，至使不能
抗拒，而取他人之物罪，丙○○處有期徒刑柒年參月，甲○○處
有期徒刑柒年貳月，乙○○處有期徒刑柒年肆月。固非無見。
惟查：(一)、原判決認上訴人丙○○、甲○○、乙○○前開強盜行
為，係犯刑法第三百三十條第一項、第三百二十一條第一項第三
款、第四款之結夥三人以上攜帶兇器加重強盜罪。但上訴人等三
人實施強盜行為之時間為八十九年十二月三十日「凌晨五時許」
，地點為台中縣潭子鄉○○路三四八號「Ｅ世代撞球場」，彼等
所犯強盜罪是否亦符合刑法第三百二十一條第一項第一款所定加
重條件，即是否於夜間侵入住宅或有人居住之建築物而犯之，饒
有研求之餘地，此攸關法律之適用，自有查明之必要。又上開條
款所謂「夜間」，係指「日出前，日沒後」，觀之刑事訴訟法第
一百條之三第三項之規定即明。原審未調查上述時間是否為「日
出前，日沒後」，究明上訴人等三人所犯強盜罪是否亦符合刑法
第三百二十一條第一項第一款所定加重條件，致本院無從為其適
用法律當否之判斷，難謂適法。(二)、依原判決認定之事實，上訴
人等三人強行取走之現款為七千二百元，其中一千二百元係共同
花用，其餘則由彼等三人朋分。但原判決理由一之(一)引據上訴人
等三人之供述，其中丙○○、甲○○一致供稱：共搶得六千多元
；乙○○僅謂其分得一千餘元各等語，三人均無強盜取得七千二
百元現款及共同花用其中一千二百元之陳述，原判決未敘明其為
上開認定所憑之證據，併有可議。(三)、原判決事實記載：上訴人
等三人意圖為自己不法所有，基於共同犯意之聯絡，由乙○○打
電話向丙○○提議，並由丙○○邀集甲○○作案，三人共謀前往
「Ｅ世代撞球場」強盜財物云云。似認定在乙○○打電話向丙○
○提議，以及丙○○邀集甲○○作案之前，三人已先有意圖為自
己不法所有之犯意聯絡，有欠妥適；另丙○○、甲○○如僅分持
刀、槍「喝令」被害人趴在地上不要動，應屬脅迫行為，原判決
謂係使用強暴手段，復未認定其二人實施如何之強暴行為，同有
未洽。以上或為上訴意旨所指摘，或為本院得依職權調查之事項
，應認原判決關於丙○○強盜及甲○○、乙○○部分有撤銷發回
之原因。
據上論結，應依刑事訴訟法第三百九十七條、第四百零一條，判
決如主文。
中　　華　　民　　國　九十四　年　　三　　月　 十八 　日
                      最高法院刑事第七庭
                          審判長法官  林　增　福
                                法官  邵　燕　玲
                                法官  張　清　埤
                                法官  陳　世　雄
                                法官  陳　朱　貴
      本件正本證明與原本無異
                                      書  記  官
中　　華　　民　　國　九十四　年　　三　　月　二十三　日
                                                      Ｔ
